【裁判字號】    98,交聲,481
【裁判日期】    980430
【裁判案由】    交管條例聲異
【裁判全文】
臺灣板橋地方法院刑事裁定             98年度交聲字第481號
原處分機關  交通部公路總局臺北區監理所
異  議  人
即受處分人  甲○○
上列異議人即受處分人因違反道路交通管理處罰條例案件，對於
交通部公路總局臺北區監理所中華民國98年2 月11日北監自裁字
裁40-CG0000000號所為之處分（原舉發案號：臺北縣政府警察局
97年3 月31日北縣警交字第CG0000000 號）聲明異議，本院裁定
如下：
    主  文
原處分撤銷。
甲○○汽車駕駛人，爭道行駛而任意跨越兩條車道行駛，處罰鍰
新臺幣壹仟捌佰元，並記違規點數壹點。
    理  由
一、原處分意旨略以：本件原處分機關係以受處分人即異議人甲
    ○○於民國97年3 月9 日17時41分許，駕駛車號3413-KR 號
    自用小客車，行經臺北縣永和市○○路與中興街口時，因「
    任意跨越兩條車道行駛」之違規行為，由臺北縣政府警察局
    逕行拍照，依異議人違反道路交通管理處罰條例第45條條第
    12款之規定，以臺北縣政府警察局97年3 月31日北縣警交字
    第CG0000000 號舉發違反道路交通管理事件通知單（下稱舉
    發通知單）舉發後，原處分機關乃於98年2 月11日以北監自
    裁字裁CG0000000 號違反道路交通管理事件裁決書（下稱裁
    決書），依道路交通管理處罰條例第45條第12款之規定，裁
    處異議人罰鍰新臺幣（下同）1,800 元等語。
二、聲明異議意旨略以：原處分機關認定之上開違規事實距今已
    將近1 年，且其之前並未收到任何違反交通規則之照片或罰
    單，另其之前雖有違規行為，但均如期繳納罰款，本件對其
    加倍罰款，無法令人接受。為此，聲明異議，請求撤銷原處
    分等語。
三、按汽車駕駛人，爭道行駛而有任意跨越兩條車道行駛之情形
    者，處600 元以上1,800 元以下罰鍰；又汽車駕駛人駕駛汽
    車違反道路交通管理處罰條例第45條規定者，除應依該條所
    規定之罰鍰處罰外，並予記違規點數1 點，同條例第45條第
    12款、第63條第1項第1款分別定有明文。
四、經查：
（一）本件原處分機關以受處分人即異議人於前揭時、地，因「
      任意跨越兩條車道行駛」之違規行為，由臺北縣政府警察
      局逕行拍照，依異議人違反道路交通管理處罰條例第45條
      第12款之規定，以舉發通知單舉發後，原處分機關乃以裁
      決書，依道路交通管理處罰條例第45條第12款之規定，裁
      處異議人罰鍰1,800 元情，有臺北縣政府警察局98年3 月
      20日北縣警交字第0980036534號函所附之舉發通知單1 件
      、舉發照片2 幀及原處分機關裁決書1 件附卷可按。
（二）異議人雖以上開情詞聲明異議。惟查：
    １異議人確於前開時、地有前揭違規事實，除有上開舉發照
      片2 幀在卷可資佐證外，並經證人即製發舉發通知單之員
      警王志男於本院訊問時具結證述：「是否是本件舉發員警
      ？）我是本件開單員警；（問：請說明當時舉發情形﹖）
      違規照相機是設在永和市○○街口，是固定的，我們會每
      天看拍照、錄影狀況，發現本件違規情形是跨越雙白線，
      根據道路交通管理處罰條例製作逕行舉發單，以郵寄方式
      寄給違規的人，異議人也未提出陳述狀，另外一聯寄給監
      理所裁決，至於監理所為何到98年2 月才做出裁決，我不
      清楚。罰鍰金額是因為異議人逾期超過30天未去繳納罰鍰
      ，故以最高罰鍰處罰，當時逕行舉發都有拍照，如98年3
      月20日發函所附之舉發照片」等情屬實。
    ２另按處理違反道路交通管理事件，有關文書送達之程序，
      依行政程序法之規定，違反道路交通管理事件統一裁罰標
      準及處理細則第5 條定有明文。再按行政程序法中對於文
      書送達，其第72條第1 項規定：「送達，於應受送達人之
      住居所、事務所或營業所為之。但在行政機關辦公處所或
      他處會晤應受送達人時，得於會晤處所為之」，第73條第
      1 項規定：「於應送達處所不獲會晤應受送達人時，得將
      文書付與有辨別事理能力之同居人、受僱人或應送達處所
      之接收郵件人員」，第74條第1 項、第2 項規定：「送達
      ，不能依前2 條規定為之者，得將文書寄存送達地之地方
      自治或警察機關，並作送達通知書2 份，1 份黏貼於應受
      送達人住居所、事務所、營業所或其就業處所門首，另1
      份交由鄰居轉交或置於該送達處所信箱或其他適當位置，
      以為送達（第1 項）。前項情形，由郵政機關為送達者，
      得將文書寄存於送達地之郵政機關（第2 項）。故道路交
      通管理事件之文書送達，非必以受送達人親自收受始生送
      達效力。本件異議人雖辯稱未接獲舉發通知單及照片云云
      ，然臺北縣政府警察局對於異議人上開違規行為，已於97
      年3 月31日製發舉發通知單，表明應到案時間為97年4 月
      30日前，期限內自動繳納之罰鍰為600 元，並將該舉通知
      單向異議人戶籍地即「臺北縣新莊市○○路○ 段464 號17
      樓」為送達，因不獲會晤應受送達人或有辨別事理能力之
      同居人、受僱人，於97年4 月3 日將上開舉發通知單寄存
      於送達地之郵政機關即新莊丹鳳郵局，此有臺北縣政府警
      察局98年3 月20日北縣警交字第0980036534號函所附之送
      達證書1 件附卷可參，故本件舉發通知單已合於前開送達
      規定而生效力，揆諸前揭說明，異議人自不得以未親自收
      受該舉發通知單而爭執其送達效力，故異議人此部分所辯
      ，不足採信。而異議人既未於舉發通知單所載到案日期前
      自動繳納最低額之罰款600 元，則原處分機關依道路交通
      管理處罰條例第45條第12款之規定，裁處異議人最高額罰
      鍰1,800元，並無不當。
五、綜上所述，異議人確有「汽車駕駛人，爭道行駛而任意跨越
    兩條車道行駛」之違規事實，並經原舉發機關合法送達舉發
    通知單，異議人復未依期繳納罰鍰，則原處分機關依道路交
    通管理處罰條例第45條第1 項第12款及道路交通管理事件統
    一裁罰基準，裁處異議人1,800 元罰鍰，即非無見。然異議
    人前揭違規行為，依同條例第63條第1 項第1款 規定，應併
    記規點數1 點，原處分疏未注意，漏記違規點數，於法顯有
    違誤，故本件異議人之異議雖無理由，惟原處分既有如前所
    述違誤之處，自應由本院予以撤銷，並依同條例第45條第12
    款、第63條第1 項第1 款，道路交通管理事件統一裁罰基準
    等規定，自為裁罰如主文第2 項所示，以資適法。
六、據上論斷，應依道路交通管理處罰條例第87條第2 項，道路
    交通案件處理辦法第20條前段，裁定如主文。
中    華    民    國    98    年    4     月    30    日
                  交通法庭  法  官  趙義德
上列正本證明與原本無異。
如不服本裁定，應於裁定送達後五日內敘明抗告理由，向本院提
出抗告狀。
                            書記官  王君倚
中    華    民    國    98    年    4     月    30    日


司法院資訊處製作；財團法人民間司法改革基金會備份。
